【裁判字號】    98,上易,90
【裁判日期】    980507
【裁判案由】    偽造文書
【裁判全文】
臺灣高等法院刑事判決                  98年度上易字第90號
上  訴  人  臺灣桃園地方法院檢察署檢察官
被      告  丙○○
上列上訴人因被告偽造文書案件，不服臺灣桃園地方法院95年度
易字第1674號，中華民國97年11月20日第一審判決（起訴案號：
臺灣桃園地方法院檢察署95年度偵字第9148號、95年度偵緝字第
88 號），提起上訴，本院判決如下：
    主  文
上訴駁回。
    理  由
一、本案經本院審理結果，認第一審判決對被告丙○○為無罪之
    諭知，核無不當，應予維持，並引用第一審判決書記載之證
    據及理由（如附件）。
二、檢察官上訴意旨略以：本件共同被告乙○○於95年1月4日檢
    察官訊問時證稱：因為我朋友曾祥傳（按即丙○○）帶我去
    稅捐稽徵處簽名，然後給我新臺幣（以下同）3000元，曾祥
    傳大約40歲，住中壢市○○路，曾祥傳帶我去刻我的印章。
    核與被告丙○○住所為桃園縣中壢市○○路43巷33號符合，
    足認乙○○非任意指謫，否則乙○○豈非自陷於偽證罪責之
    險境？又乙○○於95年10月5 日檢察官訊問時以證人身分具
    結證稱：這都是丙○○一手安排，丙○○來我家找我，丙○○帶我去買衣服，說要穿得體面一點。丙○○有帶我去刻印
    章，還有帶我去戶政事務所辦印鑑證明，後來帶我去稅捐稽
    徵處簽名。我有在錮興公司之股東同意書上簽名。丙○○是
    在第一次簽名後，給我3000元等語。乙○○2 次證詞均相符
    合，亦無重大瑕疵，乙○○與丙○○之間並無怨隙，亦無誣
    陷之必要，足認乙○○於檢察官之證詞為真實。而被告乙○○並未到庭與被告丙○○對質，原審認定被告無罪，其判決
    尚未妥當，請將原判決撤銷，更為適當合法之判決云云。第
    按：共同被告不利於己之陳述，雖得採為其他共同被告犯罪
    之證據，惟此項不利之陳述，須無瑕疵可指，且就其他方面
    調查，又與事實相符者，始得採為其他共同被告犯罪事實之
    認定。迭據最高法院46年台上字第419 號判例、94年度台上
    字第1019號判決、87年度台上字第3525號判決、87年度台上
    字第3182號判決、87年度台上字第2580號判決、87年度台上
    字第2123號判決等闡釋至明。經查：原審將錮實業有限公司
    登記卷宗原本2 宗、該公司籌備處之板信銀行帳戶印鑑卡、
    存入憑條等原本，函請刑事警察局鑑定上開文件是否留有被
    告丙○○及共同被告乙○○2 人之指紋結果，未發現被告丙○○之指紋，依職權調取錮興公司籌備處在板信商業銀行樹
    林分行第00000000000000號之帳戶資料，並進而追查該帳戶
    資金之往來資料，未見被告丙○○涉案之跡證，將被告丙○○及共同被告乙○○送請測謊結果，乙○○均拒不出席測謊
    及開庭，而為原審發佈通緝在案，反觀被告丙○○則遵期至
    法務部調查局接受測謊，經測謊結果：「丙○○稱(1)其未曾
    帶乙○○至各處簽署文件、(2)其未曾給乙○○金錢酬勞，上
    述問題經測試無情緒波動之反應，研判未說謊。又共同被告
    乙○○於原審96年2月9日準備程序中供稱二個月前伊至桃園
    地檢署開庭時，己○○有向伊說己○○有給丙○○80萬元酬
    勞，當時伊和己○○都在押云云，然證人己○○於原審結證
    稱並無此事等語。以上均經原判決依憑卷內證據逐一敘明，
    俱有卷內證據可資覆按，核無任何憑空推論之情事，所為論
    斷，亦與經驗法則、論理法則，均屬無違。原審綜合案內各
    項證據而為判斷，認無相當之事證足以擔保共同被告乙○○
    不利於被告丙○○之指證與事實相符，無從以乙○○片面之
    指證資為不利於被告丙○○事實認定之唯一論據，因認被告
    丙○○被訴罪嫌尚屬不能證明，於法要無不合。此外，共同
    被告乙○○於原審經合法傳喚，無正當理由不庭，其並經原
    審通緝在案，顯有客觀上無從於審判中踐行詰問、對質之情
    形。自不能執乙○○並未到庭與被告丙○○對質之情由，指
    摘原判決有何違誤不當。檢察官上訴意旨未提出任何補強證
    據，置原判決已明白論斷之事項於不顧，仍以共同被告乙○○之指證為唯一依憑，恣意指責原判決有證據評價不當及調
    查職責未盡之違誤，殊無可取，其上訴為無理由，應予駁回
    。
據上論結，應依刑事訴訟法第368條、第373條，判決如主文。
本案經檢察官楊秀蘭到庭執行職務。
中    華    民    國    98    年     5    月     7    日
                  刑事第十二庭審判長法  官  蔡永昌
                                    法  官  施俊堯
                                    法  官  蔡新毅
以上正本證明與原本無異。
不得上訴。
                                    書記官  楊秋鈴
中    華    民    國    98    年    5     月    8     日
※附件
臺灣桃園地方法院刑事判決              95年度易字第1674號
公  訴  人  台灣桃園地方法院檢察署檢察官
被      告  丙○○
選任辯護人  陳慶昌律師
上列被告因偽造文書等案件，經檢察官提起公訴（95年度偵字第
9148 號、偵緝字第88號） ，本院判決如下︰
    主  文
丙○○無罪。
    理  由
一、公訴意旨以：被告乙○○（通緝中，另結）與被告丙○○於
    民國91年10月8 日，在某不詳地點，由丙○○提供新台幣（
    下同）3000元之代價予乙○○，乙○○則提供其個人身分資
    料予丙○○，並由丙○○持之向經濟部中部辦公室辦理錮興
    實業有限公司之公司登記，所成立之錮興公司則交由己○○
    （臺灣臺北地方法院於96年5 月31日以94年度訴字第1743號
    判決有罪在案）虛開發票，幫助他人逃漏稅捐之用。後於同
    年12月30日，在某不詳地點，乙○○與丙○○共同基於偽造
    文書之犯意，由乙○○於錮興公司之股東同意書上簽名蓋章
    ，表示願將出資額轉讓予不知情之甲○○，並選任甲○○為
    錮興工司之董事，並由丙○○於上開股東同意書、董事願任
    同意書、股東名簿、公司章程、公司章程修正條文對照表、
    公司變更登記申請書上偽簽甲○○之簽名及盜蓋甲○○之印
    章，以此方式共同製作業務上登載不實之文書，再交由丙○○持之向經濟部中部辦公室辦理負責人變更、股東出資轉讓
    及修正章程變更登記，使承辦公務員將此不實之事項登載於
    公司登記資料檔案，足以生損害於經濟部對於公司登記管理
    之正確性及甲○○。嗣於94年4 月間，甲○○接獲國稅局92
    年度及93年度營業稅稅額繳款書，始知上情，因認被告丙○○、乙○○均涉犯刑法第216 條、第215 條之行使業務上登
    載不實之文書罪嫌（按依上情，此部分尚觸犯刑法第216 條
    、第210 條之行使偽造私文書罪）、刑法第214 條之使公務
    員登載不實罪嫌（另若成罪，因錮興公司係己○○詐欺集團
    所虛設，目的係虛開錮興公司銷貨發票，以幫助其他行號逃
    漏稅捐，而本案被告就此部分之犯行核有不確定故意，而與
    己○○詐欺集團有共同犯意聯絡，故本案被告尚涉犯修正前
    商業會計法第71條第1 款之商業負責人填製不實會計憑證罪
    、稅捐稽徵法第43條第1 項之幫助納稅義務人以不正當方法
    逃漏稅捐罪嫌。詳參台灣台北地方法院94年度訴字第1743號
    判決）。
二、按犯罪事實應依證據認定之，無證據不得推定其犯罪事實；
    次按不能證明被告犯罪或其行為不罰者，應諭知無罪之判決
    ，刑事訴訟法第一百五十四條、第三百零一條第一項分別定
    有明文。再按認定不利於被告之事實，須依積極證據，苟積
    極證據不足為不利於被告事實之認定時，即應為有利於被告
    之認定，更不必有何有利之證據，最高法院三十年上字第八
    一六號著有判例；再按事實審法院對於證據之取捨，依法雖
    有自由判斷之權，然積極證據不足證明犯罪事實時，被告之
    抗辯或反證縱屬虛偽，仍不能以此資為積極證據應予採信之
    理由，又認定犯罪事實應依證據，為刑事訴訟法所明定，故
    被告否認犯罪事實所持之辯解，縱屬不能成立，仍非有積極
    證據足以證明其犯罪行為，不能遽為有罪之認定，最高法院
    三十年上字第四八二號、三十年上字第一八三一號判例可資
    參照。
三、經核公訴人認定被告丙○○上開犯罪，無非係以證人即被告
    乙○○之偵訊證詞，為其唯一論據。訊據被告丙○○則堅決
    否認上開犯罪，辯稱：伊於91年5 月間有接到被告乙○○的
    電話，乙○○叫伊載其去中壢市找工作，伊載乙○○到中壢
    市○○路一條巷子內之一家店，進去之後，乙○○留下其電
    話及姓名給店內小姐，然後就各自離開，伊自該次後就沒有
    再見過乙○○，乙○○稱伊提供代價叫其虛設錮興公司不是
    事實等語。經查：
(一)、本院應公訴檢察官之聲請，將錮實業有限公司登記卷宗原本
    2 宗、該公司籌備處之板信銀行帳戶印鑑卡、存入憑條等原
    本，函送刑事警察局鑑定該等文件上之指紋是否有被告2 人
    之指紋，經鑑驗結果「…發現可資比對指紋3 枚，經鑑定結
    果，與特定對象乙○○及丙○○之指紋不符，復予輸入電腦
    比對確認結果，編號2 、3 與本局檔存譚仔輝指紋卡之左拇
    、右中指指紋相符，…」，是並無被告丙○○之指紋存留於
    上開各項文件。
(二)、經本院查詢譚仔輝（64年4 月4 日出生，身分證統一編號：
    Ｚ000000000號，已改名譚淙丞）之前科資料，其有多項偽造
    文書、詐欺前科，其中涉於90年10月15日至91年10月1 日之
    間，與謝若東、林士淇、許添元、郭民德，在臺北縣新莊市
    ○○路229 號10樓之2 「勝鋌銀龍股份有限公司」（下稱勝
    鋌銀龍公司，址設桃園縣中壢市○○路○ 段280 號3 樓之1
    ，渠等均為登記董事）之營業所，在股東會議紀錄、董事願
    任同意書等文件上，偽造蔡佩璇之署押，以偽造蔡佩璇出席
    前開股東會，並同意擔任勝鋌銀龍公司董事之文書，並持向
    經濟部商業司為公司設立登記，然偵辦之台灣板橋地方法院
    檢察署檢察官竟於被告譚淙丞未到案之情況下，即於95年12
    月23日以95年度偵續字第150 號予以不起訴處分（該案僅起
    訴許添元、郭民德），有譚淙丞之台灣高等法院被告前案紀
    錄表、上開不起訴處分書在卷可稽。然譚淙丞又以其母親謝
    清香名義申辦0000000000門號並涉提供詐騙集團使用，經被
    害人張學田告訴，而由台中市警察局第三分局函請台灣台中
    地方法院檢察署移轉台灣桃園地方法院檢察署以96年度偵字
    第10150 號偵辦中；又譚淙丞涉以其名義申辦0000000000門
    號後提供詐騙集團使用，經被害人洪佑銘告訴，而由基隆市
    警察局第二分局函請台灣基隆地方法院檢察署移轉台灣桃園
    地方法院檢察署以96年度偵字第10150 號偵辦中，有譚淙丞
    之台灣高等法院被告前案紀錄表、上開二警局之刑事案件移
    送書附卷可稽。是可見譚淙丞非僅於本案錮興公司之虛設、
    該公司之發票之虛開以幫助逃漏稅等犯行涉有重嫌，亦可見
    其涉加入己○○虛設行號集團（詳下述）之虛設公司行號之
    犯行，勝鋌銀龍股份有限公司即為其中之一，足見台灣板橋
    地方法院檢察署檢察官95年度偵續字第150 號不起訴處分書
    核屬錯誤之不起訴處分，基於本案所查得之新事實、新證據
    ，該署檢察官自應重啟該案之偵查，除調取勝鋌銀龍股份有
    限公司之登記原卷、該公司籌備處之銀行帳戶印鑑卡、存款
    憑條等資料，送刑事警察局鑑定外，並重行訊問經起訴之許
    添元、郭民德，以明瞭渠等與己○○虛設行號詐騙集團及虛
    開發票集團（該集團之犯行業據台灣台北地方法院、本院分
    別以94年度訴字第1743號、95年度易緝字第63號判決在案，
    台灣板橋地方法院檢察署檢察官於重行偵辦時，自應詳細參
    照）之關聯，以決定是否應行起訴。本案之起訴檢察官尤應
    直接起訴譚淙丞以追究其與己○○集團虛設錮興公司、虛開
    發票幫助逃漏稅之刑責（其所涉法條，詳如上開理由一之所
    述）。
(三)、本院依職權調取錮興公司籌備處在板信商業銀行樹林分行第
    00000000000000號之帳戶資料，並進而追查該帳戶資金之往
    來資料後，發現：
    (1)戊○○以順翔興有限公司（該公司核屬虛設，並虛開發票
      幫助逃漏稅，關於虛開發票幫助逃漏稅之部分，本院本股
      於96年9 月12日以96 年 度訴字第127 號判處戊○○之後
      繼該公司之負責人詹乾興有罪確定在案，有該判決書、起
      訴書各1 紙附卷可稽）負責人名義於90年7 月13日在國泰
      世華銀行東門分行跨行匯款0000000 元、0000000 元至錮
      興公司籌備處之板信商業銀行樹林分行第00000000000000
      號帳戶內。是以，順翔興有限公司顯為虛設，而戊○○因
      而涉犯公司法第9 條第1 項之股款未實際繳納之罪，應由
      本院函請檢察機關偵辦之（另其與己○○共同虛開其他公
      司之發票幫助逃漏稅捐，為台灣台北地方法院於96年8 月
      14日以94年度訴字第1743號判決有罪在案，然戊○○於該
      案無涉虛設行號之犯罪，故戊○○虛設順翔興公司之犯行
      與該已判決之案件無裁判上一罪之關係，自應另行起訴，
      然其涉虛開順翔興公司之發票之犯行，則與該已判決之案
      件有連續犯裁判上一罪之關係，自不待言）。另順翔興公
      司虛開發票幫助逃漏稅捐，相關行政處罰及補繳稅款，應
      由本院發函稅捐機關辦理。
    (2)錮興公司甫設立成功（91年10月8 日），該公司上開帳戶
      內之設立資本0000000元，立即轉帳一空如下：
      於90年7 月16日分別轉帳0000 000元、0000000 元至板
      信商業銀行樹林分行第0000000000 0000 號、第00000000
      000000號帳戶內。而該二帳戶分別為允興營造工程股份有
      限公司籌備處（負責人洪為民、身分證統一編號：Ｚ00000
      0000號）、尚宇國際潤滑科技有限公司籌備處（負責人陳
      顯顯、身分證統一編號：Ｚ000000000號）所有之帳戶，是
      該二公司明顯亦為虛設之公司行號，應由本院發函檢察機
      關追究相關人士所涉公司法第9 條第1 項之股款未實際繳
      納罪，若有開立發票，則尚涉犯修正前商業會計法第71條
      第1 款之商業負責人填製不實會計憑證罪、稅捐稽徵法第
      43條第1 項之幫助納稅義務人以不正當方法逃漏稅捐罪嫌
      ，並應由本院發函稅捐機關追究該二公司虛開發票幫助逃
      漏稅之行政責任及相關公司之補繳稅款責任。
      於90年7 月16日轉帳500000元至桃園信用合作社營業部
      第00000000000000號丁○○（45年9 月15日生，身分證統
      一編號：Ｚ000000000號）帳戶內。而丁○○係幕後金主，
      專門提供資金予他人虛設共數十家行號，而為本院於95年
      12月29日以95年度桃簡字第8 號判決其犯修正前公司法第
      9 條第1 項之罪有罪在案，有該判決書、聲請簡易判決處
      刑書各1份附卷可稽。
    本段上開有關帳戶資金往來之論述，有板信商業銀行作業部
    96年3 月22日、96年7 月4 日、96年7 月25日、96年8 月10
    日、96年8 月27日、96年9 月20日板信作業字第0968070364
    號、第0968070893號、第0968071004號、第0968071092號、
    第0968071151號、第0968071244號函及附件、函國泰世華銀
    行東門分行96年9 月7 日 (96) 國世銀東門字第821 號函及
    附件、桃園信用合作社96年9 月12日桃信總字第1231號函及
    附件，可資為憑。綜本段論述，上開各涉案人，並無出現被
    告丙○○涉案之痕跡。
(四)、本院函請法務部調查局對被告乙○○、丙○○進行測謊，被
    告本在此之前之二次準備程序庭均有出庭，卻於本院送達測
    謊通知及嗣後之審理庭之開庭傳票後，均拒不出席測謊及開
    庭，而為本院發佈通緝在案，有歷次之通知書、庭期傳票之
    送達回證及拘票執行報告、通緝書附卷可憑。反觀被告丙○○則遵時至法務部調查局接受測謊，經測謊結果：「丙○○
    稱(1)其未曾帶乙○○至各處簽署文件、(2)其未曾給乙○○金
    錢酬勞，上述問題經測試無情緒波動之反應，研判未說謊。
    」有該局測謊報告書及測謊過程參考資料1 份附卷足參。
(五)、被告乙○○於96年2 月9 日準備程序時供稱二個月前伊至桃
    園地檢署開庭時，己○○有向伊說己○○有給丙○○80萬元
    酬勞，當時伊和己○○都在押云云，然證人己○○到院證稱
    並無此事等語。
綜上，被告乙○○指訴被告丙○○為幕後主使者，並無任何佐證
，反依上開論述，其之指訴存有不可信性，本院認被告乙○○有
曲意迴護己○○犯罪集團之譚淙丞，而有誣指被告丙○○之嫌。
此外，復查無其他證據，足以證明被告丙○○有何公訴人所指前
開犯行，被告丙○○之犯罪尚屬不能證明，衡諸首開法條及判例
要旨，自應依法諭知被告無罪之判決。
據上論結，應依刑事訴訟法第301 條第1 項，判決如主文。
本案經檢察官徐文豪到庭執行職務
中    華    民    國    97    年    11    月    20    日
                    刑事第三庭審判長法  官  謝順輝
                                    法  官  陳德池
                                    法  官  曾雨明
以上正本證明與原本無異。
如不服本判決應於收受判決後10日內向本院提出上訴書狀，並應
敘述具體理由。其未敘述上訴理由者，應於上訴期間屆滿後20日
內向本院補提理由書 (均須按他造當事人之人數附繕本)「 切勿
逕送上級法院」。
                                    書記官  施春祝
中    華    民    國    97    年    11    月    21    日


司法院資訊處製作；財團法人民間司法改革基金會備份。
